臺灣士林地方法院刑事判決　　　　　　　 95年度訴字第696號
公　訴　人　臺灣士林地方法院檢察署檢察官
被　　　告　丁○○
　　　　　　丙○○
上列被告等因偽造文書等案件，經檢察官提起公訴（94年度偵字
第7377號），被告等於本院準備程序期日就被訴事實為有罪之陳
述，經合議庭裁定由受命法官獨任進行簡式審判程序，判決如下
：
    主  文
丁○○共同行使偽造私文書，足以生損害於他人，處有期徒刑伍
月，如易科罰金，以銀元參佰元即新台幣玖佰元折算壹日；減為
有期徒刑貳月又壹拾伍日，如易科罰金，以銀元參佰元即新台幣
玖佰元折算壹日。附表編號一所示之偽造印文（數量詳附表）及
蓋用該印文之偽造印章各壹枚均沒收。
丙○○共同連續行使偽造公文書，足以生損害於公眾及他人，處
有期徒刑壹年貳月；減為有期徒刑柒月。附表編號二所示之偽造
印文（數量詳附表）及蓋用該印文之偽造印章各壹枚均沒收。
    事實及理由
一、犯罪事實：
    丁○○、丙○○均明知未在附表所示公司任職、具領薪資，
    並無清償貸款之意願及能力；且知悉代辦貸款業者乙○○及
    甲○○（另行審結）係以提供偽造文件之方式供客戶申辦現
    金卡及信用貸款；竟分別與乙○○及甲○○基於詐取貸款及
    行使附表所示文書之犯意聯絡，共同意圖為自己不法之所有
    ，分別委請乙○○、甲○○所營之「都來事務社」偽造附表
    所示之在職證明書（兼具特種文書與私文書性質）、薪資單
    、扣繳憑單等私文書及財政部臺灣省北區國稅局92年度綜合
    所得稅各類所得資料清單公文書等資料，並持以行使向附表
    所示銀行申貸；致各銀行陷於錯誤，誤信丁○○、丙○○於
    附表所示公司任職、具領薪資，為有清償能力之人，而分別
    對之核放附表所示之貸款；各足以生損害於被偽造名義人、
    相對人及財政部台灣省北區國稅局核發資料之公信力而害及
    公眾。嗣於93年11月25日經警至乙○○、甲○○所營「都來
    事務社」搜索查獲各項營業用品等物，始循線查得上情。
二、本件被告等所犯非死刑、無期徒刑或最輕本刑有期徒刑三年
    以上之罪，亦非高等法院管轄第一審案件，且於準備程序進
    行中，被告2人先就被訴事實為有罪之陳述，經告知被告等
    簡式審判程序之旨，並聽取檢察官、被告等之意見後，本院
    合議庭裁定由受命法官進行簡式審判程序，是本件之證據調
    查，依刑事訴訟法第273條之2規定，不受同法第159條第1項
    、第161條之2、第161條之3、第163條之1及第164條至第170
    條規定之限制，合先敘明。
三、證據：
    (1)被告丁○○、丙○○於本院所為之自白（本院二卷第62、
      135 、137 頁被告二人所為之供述；本院一卷第301 頁丙○○自承：自己急著要用錢始申請貸款）。
    (2)證人蔡美惠於警詢之證詞（偵查一卷第270至273頁）。
    (3)附表所示之貸款申請書、借據、申請貸款所憑之不實文書
      （文書名稱及卷證頁均詳附表）。
    (4)附表編號二原台北銀行欄(2)、富邦銀行欄(1)所示「財政部
      台灣省北區國稅局92年度綜合所得稅各類所得資料清單」
      確係偽造，並非財政部台灣省北區國稅局三重稽徵所核發
      等情，有財政部台灣省北區國稅局三重稽徵所94年3 月24
      日北區國稅三重二字第0941003870號函（偵查二卷第150
      頁）、95年3 月3 日北區國稅三重二字第0951002872號函
      （偵查三卷第94頁）在卷可按。
    (5)被告二人申貸具名得款後，迄仍有附表清償情形欄所示之
      貸款金額九成以上款項未清償，此分別有台北市富邦商業
      銀行於96年1 月11日以（96）消金債北催字第960015號函
      檢送本院之授信帳戶基本資料、放款帳卡（丁○○部分，
      本院一卷第197 、199 頁）、於96年1 月9 日以（96）消
      金債北催字第960016號函檢送本院之授信帳戶基本資料、
      放款帳卡（丙○○部分本院一卷第217 、218 、220 、
      223 頁）附卷可稽。足見其二人申貸之初並無清償能力及
      意願。
四、查刑法於94年1 月7 日修正通過，於94年2 月2 日公布，並
    於95年7 月1 日施行。按行為後法律有變更者，適用行為時
    之法律，但行為後之法律有利於行為人者，適用最有利於行
    為人之法律，修正後之刑法第2 條第1 項定有明文。茲就本
    案適用法條相關部分比較新舊法如下：
    (1)修正前刑法第33條第5 款規定：「主刑之種類如左：五、
      罰金：1 元以上。」，換算新臺幣後，為新臺幣3 元以上
      。惟被告行為後修正後刑法第33條第5 款規定：「主刑之
      種類如下：五、罰金：新臺幣1 千元以上，以百元計算之
      。」，經比較修正前後關於科處罰金刑之最低刑度規定，
      應適用被告行為時法即修正前刑法第33條第5 款之規定較
      有利於被告。
    (2)有關罰金之貨幣單位及提高標準，刑法於95年7 月1 日修
      正施行之前，刑法分則編有關罰金刑之貨幣單位係銀元；
      且依刑法分則編應處罰金者，應適用罰金罰鍰提高標準條
      例第1 條之規定，亦即應按各該具體條文制定或修正之先
      後，定其罰金提高之倍數。惟被告行為後，刑法施行法增
      訂第1 之1 條，於95年6 月14日經總統公布，並自同年7
      月1 日起施行；該條規定：「中華民國94年1 月7 日刑法
      修正施行後，刑法分則編所定罰金之貨幣單位為新臺幣。
      94年1 月7 日刑法修正時，刑法分則編未修正之條文定有
      罰金者，自94年1 月7 日刑法修正施行後，就其所定數額
      提高為30倍。但72年6 月26日至94年1 月7 日新增或修正
      之條文，就其所定數額提高為3 倍」。亦即自95年7 月1
      日起，刑法分則編所定罰金之貨幣單位，由原來之銀元改
      為新臺幣；且94年1 月7 日刑法修正時，刑法分則編未修
      正之條文定有罰金者，自95年7 月1 日起，有關罰金之數
      額提高為30倍。本案被告所犯罪名設有罰金刑之處罰，惟
      經折算結果，無論新制施行前、後，刑法分則編所定罰金
      數額之內涵實無不同；即刑法分則編有關罰金刑之貨幣單
      位，雖已由「銀元」改為「新臺幣」，然法院所得判處之
      罰金最高數額實並無二致，即所涉刑罰之實質內涵俱未變
      更。是自95年7 月1 日起，刑法分則編所定條文雖應一律
      適用刑法施行法第1 條之1 之規定，然此既非法律變更，
      亦核無新舊法律比較適用之問題，附此敘明。
    (3)修正前刑法第55條規定：「犯一罪而其方法或結果之行為
      犯他罪名者，從一重處斷」、第56條規定：「連續數行為
      而犯同一之罪名者，以一罪論，但得加重其刑至二分之一
      」；修正後刑法已刪除牽連犯、連續犯之規定。此刪除雖
      非犯罪構成要件之變更，但顯已影響行為人刑罰之法律效
      果，自屬法律有變更。比較新舊法結果，如適用修正後之
      規定，將以數罪論處併罰，是適用修正前刑法有關牽連犯
      、連續犯之規定，較有利於行為人。
    (4)被告行為時之刑法第41條第1 項前段規定：「犯最重本刑
      為5 年以下有期徒刑以下之刑之罪，而受6 個月以下有期
      徒刑或拘役之宣告，因身體、教育、職業、家庭之關係或
      其他正當事由，執行顯有困難者，得以1 元以上3 元以下
      折算1 日，易科罰金」。又修正前罰金罰鍰提高標準條例
      第2 條（於95年7 月1 日修正刪除）規定，就其原定數額
      提高為100 倍折算1 日，則本件被告行為時之易科罰金折
      算標準，最高得以銀元300 元折算1 日，經折算為新臺幣
      ，最高得以新臺幣900 元折算為1 日。惟95年7 月1 日施
      行之刑法第41條第1 項前段則規定：「犯最重本刑為5 年
      以下有期徒刑以下之刑之罪，而受6 個月以下有期徒刑或
      拘役之宣告者，得以新臺幣1000元、2000元或3000元折算
      1 日，易科罰金」。比較修正前後之易科罰金折算標準，
      以修正前之規定，較有利於被告。
五、按在職證明書為表彰「僱主聲明特定人員受雇任職」文義之
    文書，且為關於服務之證書，故兼具刑法第210 條之私文書
    及同法第212 條特種文書之性質。又附表編號2 所示財政部
    臺灣省北區國稅局92年度綜合所得稅各類所得資料清單，其
    上蓋有偽造之「財政部台灣省北區國稅局三重稽徵全功能櫃
    台專用章」印文，其備註2.復註明「本資料僅供公務之用，
    如有洩漏情事依稅捐稽徵法第33條第3 項規定，準用同法條
    第1 項對稽徵員洩漏秘密之規定處罰」等字句，就外觀而言
    ，顯係由該機關人員本於其職務上所製作，用以表示所得人
    在該年度之各類所得資料，應屬公文書（台灣高等法院台中
    分院95年度上訴字第194 號判決意旨參照）。再按刑法第
    218 條第1 項所稱之公印，指表示公務機關或機關長官資格
    及其職務之印信而言，即俗稱大印與小官章，如不足以表示
    公署或公務員之資格者，不得謂之公印，即為普通印章（最
    高法院69年台上字第1676號、71年台上字第1831號判例參照
    ）；是附表編號2 所示偽造「財政部台灣省北區國稅局92年
    度綜合所得稅各類所得資料清單」上偽造之「財政部台灣省
    北區國稅局三重稽徵全功能櫃台專用章」印文，屬普通印文
    ，並非公印文。是核被告丁○○所為，係犯刑法第216 條、
    第210 條行使偽造私文書罪、同法第216 條、第212 條行使
    偽造特種文書罪、同法第339 條第1 項詐欺取財罪；被告丙○○所為係犯刑法第216 條、第210 條行使偽造私文書罪、
    同法第216 條、第212 條行使偽造特種文書罪、同法第216
    條、第211 條行使偽造公文書罪、同法第339 條第1 項詐欺
    取財罪。被告二人委請乙○○、甲○○偽造附表所示印文之
    行為，分別為偽造附表所示文書之部分行為；又偽造各項文
    書之低度行為復為行使之高度行為所吸收，均不另論罪。被
    告丁○○行使附表一所示文書，同時犯行使偽造私文書罪及
    行使偽造特種文書罪，為想像競合犯，從一重之行使偽造私
    文書罪處斷；又所犯行使偽造私文書罪與詐欺取財罪間，有
    方法目的之牽連關係，從一重之行使偽造私文書罪論處。被
    告丙○○連續向原台北銀行、富邦銀行行使附表編號2 所示
    各項私文書、公文書、特種文書，詐取貸款之犯行，分別均
    時間緊接、所犯構成要件相同，顯係基於概括犯意所為，均
    為連續犯，各以一連續行使偽造私文書罪、連續行使偽造特
    種文書罪、連續行使偽造公文書罪、連續詐欺取財罪論處，
    並各依法加重其刑；又所犯各罪間有方法目的之牽連關係，
    從一重之連續行使偽造公文書罪處斷。被告丁○○、丙○○
    分別與代辦業者乙○○、甲○○就各該犯行有犯意聯絡及行
    為分擔，分別為共同正犯。爰審酌被告2 人於本院均自承因
    缺款使用，一時失慮為本件犯行，犯後均坦承犯罪之態度良
    好，參酌被告2 人之行為手段、情節、所生危害，及犯後迄
    未與銀行和解等一切情狀，分別量處如主文所示之刑，被告
    丁○○部分並諭知易科罰金折算標準。末查被告丁○○、丙○○之犯罪均在96年4 月24日之前，且無不得減刑之情形，
    分別依中華民國96年罪犯減刑條例第2 條第1 項第3 款規定
    減其有期徒刑宣告刑二分之一；被告丁○○部分並依修正前
    刑法第41條第1 項前段規定，諭知易科罰金之折算標準。
六、附表所示偽造文書上之偽造印文（數量詳附表）及蓋用各該
    印文之偽造印章各壹枚，不問屬於犯人與否，分別依刑法第
    219 條規定宣告沒收。
七、至被告丁○○之母雖於本案辯論終結後具狀陳明被告丁○○
    曾罹有癲癇疾病等情，然被告丁○○於本院審理時，既對所
    為犯行供承明確，且知悉其行為之內容、效果，是被告丁○○之母所陳疾病，並無足影響其罪責之判斷，附此說明。
八、依刑事訴訟法第273 條之1 第1 項、第299 條第1 項前段、
    刑法第2 條1 項前段、第28條、第216 條、第210 條、第
    211 條、第212 條、第339 條第1 項、第55條（想像競合犯
    部分）、第219 條、修正前刑法第56條、第55條（牽連犯部
    分）、第41條第1 項前段、第33條第5 款、刑法施行法第1
    條之1 ，罰金罰鍰提高標準條例第1 條前段、刪除前罰金罰
    鍰提高標準條例第2 條、現行法規所定貨幣單位折算新台幣
    條例第2 條，中華民國96年罪犯減刑條例第2 條第1 項第3
    款、第7 條、第9 條，判決如主文。
本案經檢察官張世和到庭執行職務
中　　華　　民　　國　　96　　年　　8 　　月　　17　　日
                  刑事第四庭法  官     朱瑞娟
以上正本證明與原本無異。
如不服本判決，得自收受送達之日起10日內，向本院提起上訴。
                            書記官     賴麗容
中　　華　　民　　國　　96　　年　　8 　　月　　17　　日
附錄本案論罪科刑法條
中華民國刑法第216條（行使偽造變造或登載不實之文書罪）
行使第 210 條至第 215 條之文書者，依偽造、變造文書或登載
不實事項或使登載不實事項之規定處斷。
中華民國刑法第210條（偽造變造私文書罪）
偽造、變造私文書，足以生損害於公眾或他人者，處 5 年以下有
期徒刑。
中華民國刑法第211條（偽造變造公文書罪）
偽造、變造公文書，足以生損害於公眾或他人者，處 1 年以上 7
年以下有期徒刑。
中華民國刑法第212條（偽造變造特種文書罪）
偽造、變造護照、旅券、免許證、特許證及關於品行、能力服務
或其他相類之證書、介紹書，足以生損害於公眾或他人者，處1
年以下有期徒刑、拘役或3 百元以下罰金。
中華民國刑法第339條（普通詐欺罪）
意圖為自己或第三人不法之所有，以詐術使人將本人或第三人之
物交付者，處5 年以下有期徒刑、拘役或科或併科1 千元以下罰
金。
以前項方法得財產上不法之利益或使第三人得之者，亦同。
前二項之未遂犯罰之。
